臺灣高等法院刑事裁定
109年度毒抗字第93號
抗  告  人    
即  被  告  宋劉毅  


上列抗告人即被告因違反毒品危害防制條例案件，不服臺灣宜蘭
地方法院一０九年度毒聲字第一四號，中華民國一０九年四月廿七
日裁定（聲請案號：臺灣宜蘭地方檢察署一０九年度聲觀字第一０
號、一０九年度毒偵字第一五六號），提起抗告，本院裁定如下
： 
    主  文
原裁定撤銷，發回臺灣宜蘭地方法院。   
    理  由
一、原裁定意旨詳如裁定書所載（如附件）。 
二、抗告意旨略以：抗告人被警方查獲涉嫌吸食第二、三級毒品
    ，本身初犯無任何前科，偵查過程均配合檢警調查、態度良
    好，本件一時失慮，惟並未吸食毒品成癮。另考量抗告人身
    心狀況及倘若接受勒戒，恐影響原有工作，無法照料年邁雙
    親及年幼子女，家中經濟頓失依靠。抗告人願自費參加為期
    一年之衛福部非鴉片類藥癮治療補助計畫，表現出改過之決
    心及對家庭妻兒之負責心，請求檢察官給予附戒癮治療之緩
    起訴處分云云。
三、按犯第十條之罪者，檢察官應聲請法院裁定，令被告入勒戒
    處所觀察、勒戒，為毒品危害防制條例第二十條第一項所明
    定。又本法第二十條第一項之程序，於檢察官先依刑事訴訟
    法第二百五十三條之一第一項、第二百五十三條之二之規定
    ，為附命完成戒癮治療之緩起訴處分時，不適用之，同法第
    二十四條第一項亦有明文。從上述可知，行政院基於立法者
    之授權，對於「初犯」者之毒癮治療方式，採行「觀察、勒
    戒」與「附戒癮治療之緩起訴處分」併行之雙軌模式。而依
    毒品危害防制條例第二十四條第三項規定訂定之「毒品戒癮
    治療實施辦法及完成治療認定標準」第二條第二項規定：「
    被告有下列情事之一時，不適合為附命完成戒癮治療之緩起
    訴處分。但無礙其完成戒癮治療之期程者，不在此限：一、
    緩起訴處分前，因故意犯他罪，經檢察官提起公訴或判決有
    罪確定。二、緩起訴處分前，另案撤銷假釋，等待入監服刑
    。三、緩起訴處分前，另案羈押或執行有期徒刑。」。另不
    論「觀察、勒戒處分」或「附戒癮治療條件之緩起訴處分」
    ，均為使施用毒品者得以有效戒除毒癮所設，檢察官固有選
    擇裁量權，惟此處之裁量權依前開規定，仍應斟酌個案具體
    情節，考量對被告戒癮之成效及其人身自由侵害之程度，權
    衡而為合義務性之裁量，非得恣意為之。
四、經查，被告未曾因施用毒品案件經裁定送觀察、勒戒，有本
    院被告前案紀錄表一件在卷可按，本件被告既係屬初犯，然
    卷內未見檢察官就被告有何妨礙其完成戒癮治療之期程事項
    ，而不得為附命戒癮治療之緩起訴處分為裁量說明。原審未
    予詳查，遽依檢察官聲請裁定將被告送勒戒處所觀察、勒戒
    ，即有未洽。抗告意旨指摘原裁定不當，尚非全無理由，自
    應由本院撤銷原裁定，發回原審法院，另為適法之調查。 
    　
五、據上論斷，應依刑事訴訟法第四百十三條前段，裁定如主文
    。 
中    華    民    國  一０九  年    六    月    九    日
                  刑事第四庭審判長法　官  陳筱珮
                                  法　官  羅郁婷
                                  法　官  陳玉雲
以上正本證明與原本無異。
不得再抗告。
                                  書記官  蔡麗春
中    華    民    國  一０九  年    六    月    九    日